臺灣高雄地方法院刑事判決　　　　　　　　　　　　　　　　九十年度易字第四號
　　公　訴　人　臺灣高雄地方法院檢察署檢察官
　　被　　　告　己○
　　選任辯護人　康進益
　　　　　　　　王國論
右列被告因詐欺案件，經檢察官提起公訴（八十九年度偵續字第五三號），本院判決
如左：
    主  文
己○無罪。
    理  由
一、公訴意旨略以：被告己○在高雄市○○區○○街九號住處開設佛堂供人禮佛，與
    多次前往該處禮佛之告訴人丙○○相識，詎被告己○與同案被告丁○○（原名陳
    永雄，另案經本院通緝中）得知告訴人丙○○之家庭並不和睦，認有機可趁，遂
    共同意圖為自己不法之所有，於民國八十六年九月間，在上開佛堂內，由被告己○向告訴人丙○○佯稱：同案被告丁○○係天神下降，救世人間菩薩，能通靈了
    解人間未來去事，具有神通等語，以取信告訴人丙○○。嗣後在上址，再由同案
    被告丁○○假借神明附身欲指點迷津為由，向告訴人丙○○佯稱：「你家庭有失
    財及劫數，我願為你犧牲受罪，解脫苦海，你先生有外遇，心不在你這裡，且有
    外遇，在外已另生一男一女，你錢財難留，應設法保住，十二月十一日晚間有夢
    境顯示，你丈夫變心，會將銀行存款全部領走，你須往銀行查看，不如將銀行定
    期存款或活期存款一併領出隱藏密處」等語，並再以女流之輩領錢風險太大，不
    如由伊隨同保護，且將金錢暫放在伊本人或被告己○帳戶內，以保安全云云，致
    告訴人丙○○信以為真而陷於錯誤，乃於八十六年十二月十二日，與同案被告丁○○相偕至高雄市第三信用合作社領取其帳戶內之新台幣（下同）一百八十萬元
    現金後，交由被告丁○○存入其與被告己○共有之中華商業銀行大順分行設立之
    第016─01─000104─7─00號帳戶（戶名為大立眼鏡行己○）內。同年十二月十
    三日，告訴人丙○○再領出三十萬元交同案被告丁○○，同年十二月二十三日再
    領出四十萬元匯入被告己○在前述大順分行戶內，八十七年六月二十六日又提領
    四十萬元交同案被告丁○○。再告訴人丙○○之弟即告訴人乙○○因腳肢障，需
    謀職以求生活，於八十七年間至被告己○前開住處問佛而認識同案被告丁○○，
    二人共同承前之概括犯意，由被告己○向告訴人乙○○佯稱：同案被告丁○○係
    神佛下凡通靈人士等語（如向告訴人丙○○所稱內容），且地位很高又有錢開賓
    士車，介紹職業保證有的，同案被告丁○○則自稱兄長在高雄捷運局當局長，可
    透過其安排至高雄市政府環保局當內勤送公文之職工。數日後，又向告訴人乙○○佯稱：職位已安排好，但關說職位要送禮給主管，代價為一百萬元現金，致告
    訴人乙○○信以為真而陷於錯誤，乃以標會、借款、提款方式籌措金錢後，給付
    予同案被告丁○○七十萬元現金，並向其友人戊○○○借得高雄銀行鼓山分行，
    發票日八十七年九月二十八日，票號第三五七四三號，面額三十萬元之支票一張
    交予同案被告丁○○，丁○○取得一百萬元數日之後，再向告訴人乙○○保證，
    環保局之主管已收錢，最慢在八十八年二月底即可上班。迨至八十八年四月二日
    ，告訴人乙○○與丙○○遇見同案被告丁○○，欲質問求職之事，丁○○卻乘機
    逃逸，告訴人乙○○催討無著始知受騙，因認被告與同案被告丁○○共犯刑法第
    三百三十九條第一項之詐欺取財罪嫌等語。
二、按犯罪事實應依證據認定之，無證據不得推定其犯罪事實，刑事訴訟法第一百五
    十四條定有明文。又認定不利於被告之事實，須依積極證據，苟積極證據不足為
    不利於被告事實之認定時，即應為有利於被告之認定，更不必有何有利之證據。
    另刑事訴訟法上所謂認定犯罪事實之證據，係指足以認定被告確有犯罪行為之積
    極證據而言，該項證據自須適合於被告犯罪事實之認定，始得採為斷罪資料（最
    高法院三十年上字第八一六號判例、最高法院二十九年上字第三一０五號判例參
    照）。再告訴人之告訴，係以使被告受刑事追訴為目的，是其陳述是否與事實相
    符，仍應調查其他證據以資審認（最高法院五十二年台上字第一三００號判例參
    照），苟無其他證據足以證明告訴人之指訴係為真實，自難僅憑告訴人指訴而為
    被告有罪之判決。
三、公訴人認被告涉有上開犯行，無非以告訴人丙○○、乙○○之指訴及告訴人確有
    將款項匯入被告與同案被告丁○○共同開設大立眼鏡行設於中華商銀大順分行之
    帳戶內，衡情被告應無不知之理為據，訊據被告堅決否認犯行，辯稱：告訴人二
    人與被告丁○○間之事情，伊並不瞭解，且因伊與丁○○雖合開大立眼鏡行，名
    義上由其掛名負責人，惟關於財務、帳目均由丁○○負責，上開帳戶均是丁○○
    在使用，伊並不知情等語。
四、經查：
（一）告訴人丙○○初向檢察官提起告訴時，陳稱因在被告己○所設神壇拜佛，經被
      告己○介紹而認識同案被告丁○○，經己○遊說，指告訴人丙○○面色不好，
      推介同案被告丁○○係天神下降，救世人間菩薩，能通靈了解人間未來去事，
      具有神通等語，取信於告訴人丙○○，向其詐取財物等語，被告陳朝昌初向檢
      察官提起告訴，及八十八年五月二十五日檢察官偵查時，均陳稱八十七年間為
      求改途，至被告己○自忠街家中所設神壇問佛而相識，被告己○因知告訴人乙○○改職求神問路而推薦與介紹被告丁○○認識，被告己○稱讚被告丁○○是
      位天神下凡通靈善人，且地位很高，保證可介紹職業，致其受被告丁○○所騙
      等語，惟其後於本院審理時訊問告訴人乙○○，被告己○如何夥同同案被告丁○○共同向其詐騙，有無向其表示同案被告丁○○是天神下降，有通靈能力時
      ，告訴人乙○○則改稱被告己○帶其至設在大順三路大立眼鏡行內所設之神壇
      ，同案被告丁○○有被神明附身，由被告己○翻譯等語（見本院九十年一月十
      五日、九十年十一月十三日審判筆錄），告訴人丙○○於本院審裡時，亦供稱
      同案被告丁○○之住處即大順三路大立眼鏡行一頭擺設釋迦牟尼佛、二樓設有
      神壇，同案被告丁○○問事都在一樓等語（見本院九十年十一月十三日審判筆
      錄），並提出證人甲○○以證明同案被告丁○○上開住處兼營大立眼鏡行之住
      所設有神壇之情，迨本院於最終言詞辯論審理時，訊問告訴人丙○○，被告究
      於何處向其詐騙稱同案被告丁○○有通靈能力等語時，又改稱是在被告己○自
      忠街家中及同案被告丁○○上開大順三路大立眼鏡行一樓內二處，均有偽稱通
      靈能力，白天及晚上均有講等語（見本院九十一年一月十日審判筆錄），惟被
      告己○及同案被告丁○○均否認在上開大順三路大立眼鏡行內設有神壇，證人
      甲○○亦證稱上開大順三路大立眼鏡行內並未設有神壇等情屬實，且告訴人丙○○、乙○○二人就渠等受被告己○夥同同案被告丁○○偽稱有通靈能力，能
      知未來去事等語向其詐財之地點，前後供述已反覆不一，且告訴人丙○○亦自
      承，被告己○夥同同案被告丁○○以上開方法向其詐騙財物時，並無第三人在
      場等語屬實（見本院九十一年一月十日審判筆錄），況告訴人丙○○、乙○○
      所陳稱在被告己○與同案被告丁○○共同以偽稱同案被告丁○○有通靈能力，
      能知未來去事，假借天神下凡問事，由被告己○翻譯，而向其詐取財物之大立
      眼鏡行一樓，為一般營業處所，並非廟宇、道觀，在營業時間內人來人往，不
      特定人均可出入其間，被告己○如果真有夥同同案被告丁○○假借以上開神通
      之事向告訴人等詐取財物，應係在廟宇、道觀等處，因事非平常，如在其他處
      所，亦應以隱敝之方法為之，豈有在公眾均得出入之正當營業場所，以上開方
      法詐取財物，而不避引人側目之理，更且如真係在上開營業處所為之，又豈有
      如告訴人所言，當時僅其與被告己○及同案被告丁○○在場，而無其他人在場
      觀看之情，是告訴人丙○○、乙○○所述實違常理，其指訴是否屬實，實有可
      疑。
（二）又告訴人丙○○前於台灣高雄地方法院檢察署八十八年度偵字第一二九三０號
      案件檢察官偵查時，先係指稱八十六年十二月二十三日匯款至被告己○帳戶內
      之四十萬元，係其將存摺拿給被告己○，並叫她自行至銀行匯款到她的帳戶內
      ，至匯款單伊並不知道是何人所填寫等語（見上開偵查卷第十六頁），迨同年
      十月六日在同案件檢察官偵查時，經檢察官訊問其向高雄市第三信用合作社所
      調取，上開於八十六年十二月二十三日自告訴人丙○○在高雄市第三信用合作
      社帳戶轉匯至中華商業銀行大順分行大立眼鏡行己○帳戶之四十萬元之匯款申
      請書，是何人填寫時，告訴人始自承係其請銀行小姐洪瑞穗幫伊寫的，伊原本
      想領現金，是銀行小姐建議以匯款方式較安全，始請其代填匯款單匯款等語（
      見上開偵查卷第四十一頁），其前後關於交付該筆四十萬元之過程，初陳稱係
      交付存摺給被告己○，由其自行匯款，後又改稱係銀行小姐幫其填寫匯款單轉
      匯云云，就該筆四十萬元之匯款過程，其供述反覆不一，顯有意隱瞞，指訴實
      難採信。至告訴人丙○○指稱，其交付同案被告丁○○如起訴書所載之現金時
      ，同案被告丁○○均有出具保管條，惟保管條開給我看後，被告己○就收回去
      說要幫其保管等語，然告訴人丙○○之所以交付同案被告丁○○現款，依告訴
      人丙○○指稱，係因被告己○推介同案被告丁○○有神通，經渠等指示而為，
      交款時亦均二人在場，則同案被告丁○○既出具保管條予告訴人丙○○，則該
      保管條顯為取信告訴人丙○○，且係供將來作為告訴人丙○○確有交付現款予
      同案被告丁○○保管之證明，作為將來請求還款之憑證，衡情告訴人丙○○應
      係自行保管方是，豈有於同案被告丁○○出具保管條供告訴人丙○○過目之後
      ，又由同夥被告己○收回保管之理，告訴人丙○○上開指訴，衡情實有違常理
      。
（三）再被告己○與同案被告丁○○共同合夥成立大立眼鏡行等情，有合夥契約書附
      於八十八年度偵字第一二九三０號偵查卷可稽，亦為同案被告丁○○所不否認
      ，是以「大立眼鏡行己○」名義設在中華商業銀行大順分行之帳戶，係供被告
      己○與同案被告丁○○所合夥共同開設之大立眼鏡行之用等情，固堪認定，然
      被告己○則辯稱大立眼鏡行由伊掛名為負責人，然關於財務則由同案被告丁○○負責，該帳戶都由同案被告丁○○在使用等情，亦經同案被告丁○○於八十
      九年度偵續字第五十三號案件偵查中自承被告己○之帳戶，均由其使用等語屬
      實（見該案卷第二十九頁背面），而告訴人丙○○於八十六年十二月十二日交
      付予同案被告丁○○一百八十萬元之現款，及於同年月二十三日匯款之四十萬
      元，並告訴人乙○○於八十七年八月二十九日交付予同案被告丁○○之現金七
      十萬元，及發票人戊○○○、發票日八十七年九月二十八日、面額三十萬元之
      支票，應係存入上開中華商業銀行大順分行大立眼鏡行己○之帳戶內，且自八
      十六年起至八十七年間，關於上開帳戶之存款往來，多係由同案被告丁○○轉
      帳至其自己所有在高雄市第一信用合作社（後改制為高新銀行）營業部000
      00000000－0號帳戶及高雄市第一信用合作社民族分社000000
      000000號帳戶內等情，業經本院向中華商業銀行大順分行調取大立眼鏡
      行己○帳號00000000000000號於八十六年起至八十七年間之存
      取款憑條及存款往來明細表查核屬實，有該銀行九十年十二月十日（九０）中
      銀順作字第九００一一０號函及所附上開帳戶八十六年至八十七年存取款憑條
      及存款往來明細表在卷可稽，及高雄銀行鼓山分行九十年十一月二十日高銀鼓
      字第一一三七號函及所附支票正反面影本、存款對帳單各一份、高雄市第三合
      作社匯款申請書一紙附卷可佐，是告訴人丙○○交付予同案被告丁○○之款項
      ，既由同案被告丁○○存入上開大立眼鏡行己○之帳戶內，而該帳戶復由同案
      被告丁○○在使用，自難單憑上開帳戶係由被告己○與同案被告丁○○所合夥
      開設之大立眼鏡行使用，即謂被告己○對同案被告丁○○施用詐術之行為知情
      ，而有共同不法取得財物之行為。
（四）另陳永祥確為同案被告丁○○之胞兄，並於八十七年八月前曾擔任高雄市政府
      捷運局長等情，業據同案被告提出陳永祥之身分證影本，經本院當庭勘驗與同
      案被告丁○○之父母欄所載之父母姓名相同屬實，並有八十七年八月一日民眾
      日報影本一紙附卷可稽，應屬可採，如若被告己○確有向告訴人乙○○稱同案
      被告丁○○之胞兄為高雄市政府捷運局長，可代為介紹工作等語，亦難謂有何
      與事實不符之處，況告訴人乙○○於八十八年偵字第一二０二四號偵查中，亦
      自承係因被告己○介紹伊與同案被告丁○○認識，伊才告她，而交付現金七十
      萬元時，被告己○在旁邊，但她不知這錢是作什麼用，而之後伊一直找同案被
      告丁○○談介紹工作之事，有關要錢之事，均是同案被告丁○○與伊談，被告
      己○未參與等語屬實（見該偵查卷第二十一頁背面），若被告己○確有與同案
      被告丁○○共同以要幫告訴人乙○○介紹工作為由，詐取財物之事，則被告己○對告訴人乙○○交付七十萬元予同案被告丁○○時，豈有不知該筆款項之用
      途，更何況向告訴人乙○○索取款項之行為，均係同案被告丁○○個人所為，
      自難認被告己○就上開行為，與同案被告丁○○有何共同詐欺可言。
（五）至證人即告訴人乙○○之母施沈文夾雖證稱，在八十七年八月間，其與告訴人
      乙○○交付七十萬元與同案被告丁○○，之前告訴人乙○○有告訴她是同案被
      告丁○○要幫告訴人乙○○介紹工作所需等語，惟此僅能證明告訴人乙○○確
      有交付七十萬元予同案被告丁○○之舉，並不能證明被告己○有與同案被告丁○○有共同詐欺之行為，況證人施沈文夾復證稱在交錢同時，同案被告丁○○
      並未說明係因要幫告訴人乙○○介紹工作，所以才收錢等語，參以前述告訴人
      乙○○所稱，其交錢予同案被告丁○○時，被告己○不知該錢之用途等情，益
      足認被告己○對告訴人乙○○所指稱同案被告丁○○曾以要幫他介紹工作為由
      ，向其收取一百萬元之事，並不知情，被告己○既不知情，更無與同案被告丁○○共同詐欺告訴人乙○○可言。
五、綜上所述，告訴人丙○○、乙○○關於經被告己○介紹而認識同案被告丁○○，
    經被告己○遊說，指告訴人丙○○面色不好，推介同案被告丁○○係天神下降，
    救世人間菩薩，能通靈了解人間未來去事，具有神通等語，取信於告訴人丙○○
    ，向其詐取財物之處所，前後供述反覆不一，是否確有其事，渠等指訴已難採信
    ，又告訴人丙○○對其於八十六年十二月二十三日交付被告己○四十萬元之過程
    ，前後反覆不一，有意隱瞞，其指訴益難認為真實，又告訴人丙○○、乙○○所
    交付予同案被告丁○○之款項，雖存入被告己○與同案被告丁○○共同開設大立
    眼鏡行之帳戶內，惟該等帳戶均由同案被告丁○○所使用，已如前述，是單憑上
    情，亦不足認定被告己○有與同案被告丁○○共同向告訴人丙○○、乙○○施用
    詐術，取得上開款項之行為，而證人施沈文夾之證詞又不足為被告己○有共同向
    告訴人乙○○共同施詐術取得財物之證明，是公訴人所舉證據均不足為被告己○
    有罪之證明，再告訴人之告訴，本係以使被告受刑事追訴為目的，是其陳述是否
    與事實相符，仍應調查其他證據以資審認，而本院依職權調查，亦查無其他積極
    證據足以證明告訴人之指訴係為真實，自難以詐欺罪責相繩，揆之前揭說明，被
    告己○犯罪不能證明，自應由本院為無罪之諭知。
據上論斷，應依刑事訴訟法第三百零一條第一項，判決如主文。
中    華    民    國     九十一     年      一      月      二十四      日
                                  臺灣高雄地方法院刑事第二庭
                                      法  官  高  榮  宏
右正本證明與原本無異。
如不服本判決，應於判決送達後十日內，向本院提出上訴狀。
                                      書記官  邱  秋  珍
中    華    民    國     九十一     年      一      月      二十四      日
